臺灣臺東地方法院刑事判決　　　　　　　 96年度易緝字第6號
公　訴　人　臺灣臺東地方法院檢察署檢察官
被　　　告　甲○○
上列被告因賭博案件，經檢察官提起公訴 (83年度偵字第1929號
)，本院判決如下：
    主  文
本件免訴。
    理  由
一、公訴意旨略以：被告甲○○基於概括之犯意，意圖營利，自
    民國83年8月30日起，在由知情之吳光坤 (另經本院判決確
    定)基於幫助之犯意，所提供之臺東市○○路201號3樓之公
    眾得出入場所，主持俗稱「六合樂」之「港二星」、「港三
    星」式賭博，聚集不特定人簽選號碼賭博財物。參賭者每簽
    選1支號碼分別須繳賭資新臺幣75元，簽選號碼，均以核對
    每星期二、四香港政府六合彩中獎號碼所組成之號碼為準，
    如簽中，可得賭資50倍至460倍不等之彩金；如未簽中者，
    所繳賭資即歸被告所有。被告除預期可獲全部賭資與須賠付
    彩金間差額之利益外，亦基於概括之犯意，以各組未簽滿之
    空號與賭客對賭。嗣於同年9月1日下午5時許，為警當場查
    獲，並扣得被告所有之簽單7張、傳真機、計算機各1臺，吳
    光坤所有借與被告使用電話機一臺。因認被告涉犯刑法第26
    8條意圖營利供給賭博場所罪嫌及意圖營利聚眾賭博罪嫌、
    同法第266條第1項前段在公眾得出入場所賭博罪嫌等語。
二、按案件時效已完成者，應諭知免訴之判決，且得不經言詞辯
    論為之，刑事訴訟法第302條第2款、第307條分別定有明文
    。被告甲○○行為後，刑法於94年2月2日修正公布，並於95
    年7月1日施行。行為後法律有變更者，適用行為時之法律，
    但行為後之法律有利於行為人者，適用最有利於行為人之法
    律，刑法第2條第1項亦有明定。查被告行為時即修正前刑法
    第80條第1項第2款規定，追訴權因3年以上10年未滿有期徒
    刑者，10年內不行使而消滅；修正後刑法第80條第1項第2款
    則規定追訴權因犯最重本刑為3年以上10年未滿有期徒刑之
    罪者，20年內未起訴而消滅，比較修正前後之規定，修正後
    所定追訴權時效期間較長，表示行為人被追訴之期限較久，
    自屬對行為人不利，應以修正前刑法第80條之規定較有利於
    行為人。是本件關於追效權時效之認定，自應適用修正前刑
    法第80條之規定。又依「擇用整體性原則」 (最高法院27年
    上字第2615號判例參照)，關於追訴權時效之停止進行，及
    其期間、計算，亦應一體適用修正前刑法第81條、第83條之
    規定。
三、次按追訴權之時效，如依法律之規定，偵查、起訴或審判之
    程序，不能開始或繼續時，停止其進行。停止原因繼續存在
    之期間，如達於第80條第1項各款所定期間4分之1者，其停
    止原因視為消滅，修正前刑法第83條第1、3項定有明文。又
    刑法追訴權之時效規定，係指刑事追訴機關於法定期間內，
    怠於行使偵查、起訴、審判等追訴權，即生時效完成，而消
    滅追訴權之效果，故案經提起公訴後，被告在逃經依法通緝
    ，致無法行使審判權時，其追訴權之時效，依同法第83條第
    1項、第3項之規定，應停止進行至法定追訴期間4分之1。再
    按修正前刑法第80條第1項規定，追訴權因一定期間不行使
    而消滅，係指追訴機關於法定期間內，怠於行使追訴權，即
    生時效完成，而消滅追訴權之效果。故追訴權消滅時效之發
    生，應以不行使追訴權為其前提要件。又所謂追訴權，係對
    行刑權而言，應指形式的刑罰權，包括偵查、起訴及審判權
    在內，若已實施偵查，此時追訴權既無不行使之情形，自不
    生時效進行之問題。況修正前刑法第80條之立法理由稱「偵
    查為行使公訴權最初之手續」，亦足為上開立論之佐證。(
    最高法院82年度第10次刑事庭會議決議參照)
四、本案被告甲○○被訴自83年8月30日起涉犯刑法第268條意圖
    營利供給賭博場所罪嫌及意圖營利聚眾賭博罪嫌、同法第26
    6條第1項前段在公眾得出入場所賭博罪嫌，法定刑分別為3
    年以下有期徒刑，得併科3千元以下罰金、及1千元以下罰金
    ，依修正前刑法第80條第1項第2款之規定，本案追訴權時效
    為10年。被告於本院審理中因逃匿，經本院發布通緝，致審
    判之程序不能繼續。依修正前刑法第83條第3項之規定，追
    訴權之時效停止原因繼續存在期間達於時效期間4分之1者，
    停止原因視為消滅之規定，以本案追訴權時效為10年之4分
    之1計算，有2年6月時效停止進行。又參酌上開決議意旨，
    案件於偵查、審判進行中，追訴權既無不行使之情形，自不
    發生時效進行之問題。是本案被告被訴意圖營利供給賭博場
    所及意圖營利聚眾賭博之事實，經臺灣臺東地方法院檢察署
    檢察官於83年9月3日開始偵查，於83年9月14日提起公訴，
    於同年10月12日繫屬於本院，而因被告逃匿致本院審判之程
    序不能開始，經本院於83年11月11日發布通緝，有通緝書附
    卷可佐 (見本院83年度易字第683號卷第32頁通緝書)，依修
    正前刑法第80條第2項前段之規定，自被告83年9月1日犯罪
    行為終了日起算，加上10年之時效期間、因通緝而停止時效
    停止進行之期間2年6月、開始實施偵查之日 (即83年9月3日
    )起至原審發布通緝之日 (即83年11月11日)止之期間，再扣
    除公訴人自83年9月14日起訴至83年10月12日案件繫屬於本
    院之期間後，本案追訴權時效業已於96年4月14日完成。揆
    諸前揭說明，本案爰不經言詞辯論，應為諭知免訴之判決。
五、依刑事訴訟法第302條第2款、第307條判決如主文。
中　　華　　民　　國　　96　　年　　4 　　月　　23　　日
                  刑事第二庭    法  官   簡芳潔
以上正本證明與原本無異。
如不服本判決，應於判決送達後10日內向本院提出上訴狀 (須附
繕本)。「勿逕送上級法院」
                                 書記官  尹玉琪
中　　華　　民　　國　　96　　年　　4 　　月　　25　　日
